【裁判字號】    99,易,770
【裁判日期】    990813
【裁判案由】    妨害公務
【裁判全文】
臺灣臺南地方法院刑事判決               99年度易字第770號
公  訴  人  臺灣臺南地方法院檢察署檢察官
被      告  乙○○
上列被告因妨害公務案件，經檢察官提起公訴（99年度偵字第
5506號、第5458號、第5366號、第5502號、第5459號），本院判
決如下：
    主    文
乙○○犯侮辱公務員罪，共伍罪，各處拘役參拾日，如易科罰金
，均以新臺幣壹仟元折算壹日。應執行拘役壹佰貳拾日，如易科
罰金，以新臺幣壹仟元折算壹日。緩刑參年。
    事    實
一、乙○○前於民國84年間，因妨害自由案件，經臺灣臺南地方
    法院判處有罪，經上訴臺灣高等法院臺南分院，且遭駁回確
    定，嗣即反覆聲請再審，並屢次對臺灣臺南地方法院、該院
    檢察署、臺灣高等法院臺南分院、該院檢察署所屬法官、檢
    察官提出瀆職、偽造文書等告發。96年4月20日，乙○○前
    往臺灣高等法院臺南分院檢察署進行告發，由該署檢察官趙
    中岳受理，乙○○以趙中岳檢察官於收受其身分證後隨即發
    還，認其並無認真受理其案件之意思；另於96年8月24日，
    乙○○再度前往臺灣高等法院臺南分院檢察署進行告發，由
    該署檢察官王碧霞受理，乙○○因筆錄記載事宜，對於王碧
    霞檢察官之處置不滿，乃當庭辱罵王碧霞檢察官而遭當庭逮
    捕，事後並經以侮辱公務員罪判決拘役確定。
二、乙○○因前開2事件，對趙中岳、王碧霞檢察官心懷不滿，
    乃逐日前往臺灣高等法院臺南分院檢察署告發，並於附表所
    示時間，由該署趙中岳、王碧霞檢察官受理。乙○○於進入
    偵查庭見為該2名檢察官之一受理後，即基於個別之犯意，
    當場對於依法執行檢察官內勤職務、受理民眾申告之趙中岳
    、王碧霞檢察官，接續多次以「你敢拿國家的錢，不要臉」
    、「你不要臉」等足以損害個人尊嚴之詞語，侮辱趙中岳、
    王碧霞檢察官。
三、案經臺灣高等法院臺南分院檢察署函送臺灣臺南地方法院檢
    察署檢察官偵查起訴。
    理    由
一、訊據被告乙○○固不否認有於附表所示時間，對趙中岳、王
    碧霞檢察官說「敢拿國家的錢，不要臉」、「你不要臉」等
    詞語，惟矢口否認有何當場侮辱公務員之犯行。經查，被告
    於附表所示時間，前往臺灣高等法院臺南分院檢察署提出告
    發，並於偵查庭內當場對趙中岳、王碧霞檢察官說上開詞語
    之情，有該署98年11月25日、12月28日、99年1月18日、1月
    19 日、2月10日申告單、訊問筆錄附卷可稽；經本院當庭播
    放勘驗前揭庭訊錄影光碟，並與上述訊問筆錄進行比對結果
    ，雖該筆錄並未依據被告之陳述而為逐字記載，惟就被告對
    趙中岳、王碧霞檢察官所說言詞，則核屬相符（本院卷第
    33-34頁），是被告曾以「敢拿國家的錢，不要臉」、「你
    不要臉」等話語指稱趙中岳、王碧霞檢察官，乃屬事實。次
    按所謂「侮辱」者，乃表示卑視使人難堪之意，如任意詈罵
    ，大肆咆哮，及其他以言語、文書等方式足以損害他人之尊
    嚴者均屬之。查被告先後於附表所示時間前往臺灣高等法院
    臺南分院檢察署，對執行內勤受理民眾申告、依法執行公務
    之該署檢察官趙中岳、王碧霞，以「敢拿國家的錢，不要臉
    」、「你不要臉」等語詞對之，其情境依一般心智正常者觀
    之，已足認被告係對於趙、王兩位檢察官之適任性加以質疑
    ，並直接對該2人之人格尊嚴進行攻訐，被告行為已達侮辱
    之程度，乃為昭然，是本件事證已甚明確，被告犯行可以認
    定，應予依法論科。
二、至於被告聲請勘驗臺灣高等法院臺南分院檢察署於96年4月
    20日、8月24日檢察官偵查時之庭訊錄影光碟，其意應在證
    明趙中岳、王碧霞兩位檢察官有不適任之舉措在先，從而正
    當化自身作為。按公務員依法執行職務時，縱有違法失職之
    處，人民固有當場加以質疑、或循法定程序追究行政或刑事
    責任之權利，惟不因此即得對於公務員進行人身攻訐甚至侮
    辱；此外，本件檢察官所起訴者，乃被告是否於附表所示時
    間，涉有起訴書所述行為，則被告聲請勘驗前開偵訊影音光
    碟，與本件之待證事項即無關聯，該部分調查證據之聲請，
    乃認為無必要，並經本院當庭依法駁回，併為敘明。
三、核被告所為，係犯刑法第140條第1項前段之侮辱公務員罪。
    被告於附表所示之各次訊問庭期中，數次以「敢拿國家的錢
    ，不要臉」、「你不要臉」等詞語侮辱趙中岳、王碧霞檢察
    官，應係基於單一之犯意接續而為，而認係單純一罪。至被
    告先後5次於不同日期接受庭訊時，所為之各接續侮辱行為
    ，則顯係基於個別之犯意而為，應予分論併罰。爰審酌被告
    因不滿趙中岳、王碧霞檢察官前於96年間受理其告發時所為
    處置，屢次前往臺灣高等法院臺南分院檢察署進行告發，更
    於該2位檢察官受理時，出言侮辱謾罵，侵害執行公務中之
    趙、王2位檢察官之尊嚴；且於審判程序中，仍反覆指責該2
    位檢察官，否認犯罪，態度難謂良好，檢察官因此以被告犯
    後毫無悔意、態度囂張，具體求處被告每罪量處有期徒刑6
    月、應執行有期徒刑2年2月，惟本院認被告所為乃基於個人
    偏執認知，雖值非難，檢察官求刑卻嫌過重，因而量處每次
    犯行如主文所示之刑，並定其應執行刑及分別諭知易科罰金
    之折算標準。
四、次按法院經由刑事審判程序之進行，除於個案中認知被告是
    否涉有被訴行為，並針對該行為給予法律評價及適當刑罰外
    ，另有宣示法之所在的意義。本件被告行為罹犯刑章，乃屬
    事證明確，業如前述，法院應宣示有罪並定適當之刑，以維
    法治。另一方面，經查被告前於84年間因妨害自由案件，為
    本院以84年度自字第576號判決判處拘役50日，嗣經臺灣高
    等法院臺南分院以85年度上易字第75號駁回上訴而確定，另
    於96年間因妨害公務案件，經本院以96年度易字第1407號判
    決判處拘役20日，再經臺灣高等法院臺南分院以97年度上易
    字第10號判決駁回上訴確定，此外被告未曾受有期徒刑以上
    刑之宣告，此有臺灣高等法院被告前案紀錄表附卷可稽；又
    被告於85年前揭妨害自由案件確定後，迄至93年間，反覆聲
    請再審均遭駁回，期間且多次以法官、檢察官涉嫌瀆職、偽
    造文書而提起告發；對照被告上述前案紀錄，及其於前開96
    年間妨害公務案件與本件所為，足認被告對於司法程序、人
    員均有強烈之不信任感，並因此有放大檢視法官、檢察官程
    序細節，再恣憑己意詮釋之行為模式，故論罪科罰與執行，
    除加深被告遭司法機關迫害之偏執主觀認知外，是否能收教
    化乃至嚇阻之效，猶非無疑。本院綜合上情，乃採明確非難
    被告所為之立場，惟就所宣告之刑，則給予被告戒慎思慮期
    間，冀使被告知所警惕，能於此期間內謹言慎行，爰併諭知
    緩刑3年。
據上論斷，應依刑事訴訟法第299條第1項前段，刑法第140條第1
項前段、第51條第6款、第41條第1項前段、第74條第1項第1款，
刑法施行法第1條之1，判決如主文。
本案經檢察官甲○○到庭執行職務。
中    華    民    國    99    年    8     月    13    日
                  刑事第六庭    法  官  吳坤芳
附表
┌──┬─────────────┬──────┐
│編號│ 時間                     │受理之檢察官│
├──┼─────────────┼──────┤
│一  │98年11月25日下午5時35分許 │王碧霞      │
├──┼─────────────┼──────┤
│二  │98年12月28日下午5時35分許 │趙中岳      │
├──┼─────────────┼──────┤
│三  │99年1月18日下午5時37分許  │王碧霞      │
├──┼─────────────┼──────┤
│四  │99年1月19日下午5時37分許  │趙中岳      │
├──┼─────────────┼──────┤
│五  │99年2月10日下午5時40分許  │趙中岳      │
└──┴─────────────┴──────┘
以上正本證明與原本無異
如不服本判決應於收受本判後10日內向本院提出上訴書狀，並應
敘述具體理由。其未敘述上訴理由者，應於上訴期間屆滿後20日
內向本院補提理由書狀（均須按他造當事人之人數附繕本）「切
勿逕送上級法院」。
                                書記官  程伊妝
中    華    民    國    99    年    8     月    13    日
附錄本案論罪科刑法條：
中華民國刑法第140條
（侮辱公務員公署罪）
於公務員依法執行職務時，當場侮辱，或對於其依法執行之職務
公然侮辱者，處 6 月以下有期徒刑、拘役或 1 百元以下罰金。

司法院資訊處製作；財團法人民間司法改革基金會備份。
